臺灣高等法院刑事判決　　　　　　　　　　　　　　九十年度交上訴字第二九號
　　上　訴　人　臺灣板橋地方法院檢察署檢察官
　　上　訴　人
　　即　被　告　乙○○
　　選任辯護人　陳志豪　律師
右上訴人因被告過失致死案件，不服臺灣板橋地方法院九十年度交訴字第七六號，中
華民國九十年十月三十一日第一審判決（起訴案號：臺灣板橋地方法院檢察署八十九
年度偵字第二○四六四號、九十年度偵字第一四○四號號）提起上訴，本院判決如左
：
    主  文
上訴駁回。
    事  實
一、乙○○係桃園客運股份有限公司司機，係以駕駛大客車為業務之人，於民國（下
    同）八十九年十月二十九日上午六時三十五分許，駕駛ＦＬ─八四九號營業大客
    車，由桃園縣往臺北縣林口鄉方向行駛，途經臺北縣林口鄉下福村一五七之一號
    前未劃標線彎道狹路之路段時，其原應注意汽車在未劃標線之道路，應靠右行駛
    及注意前方來車，而依當時情形又無不能注意之情事，竟疏於注意及此，於行經
    該路段時，跨越路中偏左行駛，適有惠謝淑美騎乘車號ＡＲＤ-三一六號重型機
    車，迎面駛來，閃避不及，兩車發生相撞，造成惠謝淑美顱內出血當場死亡。
二、案經臺北縣警察局新莊分局報告暨惠謝淑美之夫甲○○訴請臺灣板橋地方法院檢
    察署檢察官偵查起訴。
    理  由
一、訊據上訴人即被告乙○○對於其是桃園客運股份有限公司駕駛，於八十九年十月
    二十九日上午六時三十五分許，駕駛ＦＬ－八四九號營業大客車，由桃園縣往臺
    北縣林口鄉方向行駛，途經臺北縣林口鄉下福村一五七之一號前未劃標線彎道狹
    路之路段時，適有被害人惠謝淑美騎乘車號ＡＲＤ－三一六號重型機車，迎面駛
    來，閃避不及，兩車發生相撞，造成惠謝淑美顱內出血當場死亡之事實坦承不諱
    ，惟辯稱伊當時有靠右行駛，經該路段時，是惠謝淑美車速太快，才閃避不及，
    伊沒有過失等語。
二、按汽車除行駛於單行道或指定行駛於左側車道外，在未劃標線之道路，應靠右行
    駛。但遇有特殊情況必須行駛左側道路時，除應減速慢行外，並注意前方來車及
    行人，道路交通安全規則第九十五條定有明文。經查，原審於九十年十月四日現
    場勘驗肇事路段路寬五公尺，桃園客運大客車寬二．四公尺，桃園客運大客車現
    場行駛肇事路段，桃園客運大客車左側外緣至左側路邊寬約一．九公尺至二公尺
    ，有原審於九十年十月四日現場勘驗筆錄可按。然查，交通事故調查報告表上所
    載之現場圖及現場照片，被告駕駛之大客車車身呈右偏，車身有跨越路中情形，
    且其車尾部分離左側路邊僅一‧二五公尺，與原審於九十年十月四日現場勘驗桃
    園客運大客車正常行駛離左側路邊約一．九公尺至二公尺相差○．六五公尺左右
    ，足見被告於車禍發生當時，確有跨越路中偏左行駛之情形。又本件經送臺灣省
    車輛行車事故鑑定委員會覆議結果認定被告駕車行經肇事地之未劃標線狹路彎道
    路段時，疏未注意靠右行駛，而跨路中偏左行駛，致遇有狀況煞避不及與迎面來
    車發生相撞肇事，可由劉車肇事後停於路中位置（詳偵卷第九頁下之現場照片）
    及機車倒地刮痕位置係在惠車（指被害人機車）行向之路右，非在被告車行向之
    路右（警圖將該痕位置劃於大客車車底下，但由偵卷第十一頁上之現場照片顯示
    ，該位置係在車身外側，並非在其車底下）佐證，被告雨天駕駛營大客車，行經
    未劃標線彎道狹路之路段，跨路中偏左行駛，為肇事原因，被害人惠謝女士駕車
    行經肇事地，係靠路右行駛，非在路中行駛，應無肇事因素，有該會九十年五月
    二十三日府覆議字第九○○七○一號函附之覆議意見書在卷可資參照。又依附卷
    之交通事故調查報告表所載，本件肇事時、地之天候、路況皆良好，則肇事彼時
    ，被告亦無不能注意之情事，渠竟疏未注意及此，而跨越路中行駛致撞及對向被
    害人所騎乘之機車，其有過失至為顯然。被告雖指係被害人跨路中行駛，但由偵
    查卷第十一頁上之現場照片顯示，機車倒地刮痕位置係在被告左側車身之外側，
    並非在其車底下，已如前述，易言之，由機車倒地刮痕顯示：被害人機車在受撞
    擊之剎那，係偏向於其自己方向之路右，迨被撞倒後始被被告大客車推擠於靠路
    中間處停住，自不能以機車最後被推擠停住的位置以論其原來行駛之線路，而謂
    被害人機車是靠路中間行駛；再者，被告雖又指係被害人車速太快云云，惟本件
    並無任何證據顯示被害人車速太快，自不能徒憑空言臆測，尚難認被害人有何過
    失，被告上開所辯均為卸責之詞，委無可取。證人林戴愛雖為有利被告之證詞，
    但所證與道路現場圖、現場照片所示，及前開覆議意見書根據卷證資料所為判斷
    之結論尚難謂相符，其證詞非可遽採為有利被告之證據。又肇事路段僅係鄉○○
    ○○道，雖略有坡度，但仍屬平地，絕非所謂上下坡路段，觀之現場照片甚明，
    並無所謂路權問題，且本件事證已明，並經臺灣省車輛行車事故鑑定委員會覆議
    說明明確，自無再贅予鑑定而作無益調查之必要。末查，本件車禍被害人惠謝淑
    美因此受傷死亡，亦經臺灣板橋地方法院檢察署檢察官督同檢驗員相驗屬實，製
    有相驗筆錄、相驗屍體證明書、驗斷書在卷可憑。被告過失駕車肇事行為，與被
    害人之死亡結果間，亦具有相當因果關係。被告所辯，不足採信，從而本件事證
    明確，被告犯行堪以認定。
三、按刑法上所謂之業務，係指反覆同種類之行為為目的之社會性活動而言，被告乙
    ○○係桃園客運股份有限公司司機，其所為乃係反覆為同種類之行為之社會活動
    ，自屬業務行為，要無疑義。被告為從事駕駛業務之人，其因業務上之過失致人
    於死，核其所為，係犯刑法第二百七十六條第二項之業務過失致人於死罪。原審
    以被告犯罪明確，同此事實認定，而適用刑法第二百七十六條第二項、罰金罰鍰
    提高標準條例第一條前段，並審酌被告犯罪之動機、目的、手段，犯罪時所受之
    刺激及其品性、生活狀況、智識程度、犯罪所生之損害、犯罪後態度及尚未與被
    害人家屬達成和解等一切情狀，量處有期徒刑柒月，認事用法，核無不合，量刑
    亦屬妥適。被告上訴意旨仍執前開情詞否認犯罪，及檢察官循告訴人狀請而上訴
    認原審量刑嫌輕而指摘原判決不當，均無理由，各該上訴均應予以駁回。
據上論斷，應依刑事訴訟法第三百六十八條，判決如主文。
本案經檢察官田炳麟到庭執行職務。
中      華      民      國    九十一    年      一      月     十一     日
                            臺灣高等法院刑事第十二庭
                                    審判長法  官  劉  景  星
                                          法  官  陳  博  志
                                          法  官  陳  志  洋
右正本證明與原本無異。
如不服本判決應於收受送達後十日內向本院提出上訴書狀，其未敘述上訴之理由者並
得於提起上訴後十日內向本院補提理由書（均須按他造當事人之人數附繕本）。
                                          書記官  蔡  佩  珊
中      華      民      國    九十一    年      一      月      十四    日
附錄：本判決論罪科刑法條全文
刑法第二百七十六條(過失致死罪)
因過失致人於死者，處二年以下有期徒刑、拘役或二千元以下罰金。
從事業務之人，因業務上之過失犯前項之罪者，處五年以下有期徒刑或拘役，得併科
三千元以下罰金。
